【裁判字號】    97,裁,5185
【裁判日期】    971128
【裁判案由】    遺產稅
【裁判全文】
最  高  行  政  法  院  裁  定
                                      97年度裁字第5185號
上  訴  人  甲○○
            乙○○
            丙○○
訴訟代理人  張天欽律師
            黃于玶律師
被 上訴 人  財政部臺北市國稅局
代  表  人  凌忠嫄
上列當事人間遺產稅事件，上訴人對於中華民國97年8月21日臺
北高等行政法院96年度訴字第3014號判決，提起上訴，本院裁定
如下：
    主  文
上訴駁回。
上訴審訴訟費用由上訴人負擔。
    理  由
一、按對於高等行政法院判決之上訴，非以其違背法令為理由，
    不得為之，行政訴訟法第242條定有明文。依同法第243條第
    1項規定，判決不適用法規或適用不當者，為違背法令；而
    判決有同條第2項所列各款情形之一者，為當然違背法令。
    又提起上訴，應以上訴狀表明上訴理由，並應添具關於上訴
    理由之必要證據，復為同法第244條第1項第4款及第2項所明
    定。準此，當事人對於高等行政法院判決提起上訴，如以高
    等行政法院判決有行政訴訟法第243條第1項規定之不適用法
    規或適用不當為理由時，其上訴狀或理由書應有具體之指摘
    ，並揭示該法規之條項或其內容；若係成文法以外之法則，
    應揭示該法則之旨趣；倘為司法院解釋或本院之判例，則應
    揭示該判解之字號或其內容；如以高等行政法院判決有行政
    訴訟法第243條第2項所列各款情形為理由時，其上訴狀或理
    由書應揭示合於該條項各款之事實。上訴狀或理由書如未依
    此項方法表明，或其所表明者與上開法條規定不合時，即難
    認為已對高等行政法院判決之違背法令有具體之指摘，其上
    訴自難認為合法。
二、本件上訴人對於臺北高等行政法院96年度訴字第3014號判決
    （下稱原判決）上訴，雖以：(一)被繼承人高黃翠雲在都市計
    畫法第51條之1規定下，經過法律程序買受公共設施保留地
    ，此在公共設施保留地買賣暨節稅當時（民國【下同】91年
    間），係通常之一般交易形式。詎原判決認定該買賣公共設
    施保留地節稅行為，為「稅捐規避」，而不適用都市計畫法
    第50條之1規定，顯有判決不適用法規或適用不當之違法。
    (二)購地目的未必是親自利用，被繼承人精於理財，購地乃為
    增加產值，且其於91年6月6日親筆簽署授權書時，意識清醒
    。詎原判決以被繼承人於91年6月間已重病，購地難以利用
    ，且購地價額與市價不合，而未審究當時社會一般節稅行為
    情狀及上訴人所舉之有利事實，逕認買賣縱為有效成立，上
    訴人與被繼承人間買賣系爭土地行為仍屬「稅捐規避」，顯
    有判決違背經驗法則、論理法則、證據法則及理由矛盾之違
    法。(三)系爭7筆公共設施保留地於90年7月之公告現值合計為
    新臺幣20,867,527元，此即為被繼承人之買價，原判決誤認
    被繼承人用上開金額，係2成之公告現值買受，且認定系爭
    買賣為稅捐規避，無合理經濟上之理由，然若被繼承人以市
    價購買系爭土地，依原判決意旨，則認有合理經濟上之理由
    ，兩者顯有矛盾，而有判決理由矛盾之違法。(四)本件交易不
    受財政部92年6月3日台財稅字第0920452464號函釋之限制，
    被上訴人亦承認買賣真正，屬合法節稅。原判決誤認被繼承
    人之節稅為避稅，認定事實顯有違誤。(五)行政機關違法不當
    侵害人民權利，其違法結果不應歸責於人民，此為行政法院
    職權調查範圍，原判決不查，即認縱令買賣為真實，亦屬「
    稅捐規避」，卻未調查是否有買賣情形，亦未論述為何不調
    查之理由，將行政機關違法責任加諸於人民，不符實質課稅
    主義，其判決違背法令。(六)被上訴人先認買賣為真，後又謂
    買賣為假，違反信賴保護原則及禁反言原則。原判決應受買
    賣為真之拘束，卻未遵守，其判決違背法令。(七)原判決未審
    究兩造爭執之公共設施保留地買賣為真實，逕認係屬「稅捐
    規避」行為，然就何以省略兩造爭執事項之攻防、如何由兩
    造攻防得出心證，未為論述，顯有判決不備理由之違法。(八)
    退萬步言，若原判決所稱公告現值之2成部分為合理、合法
    ，則該市價2成部分亦應自遺產總額中扣除，原判決就此部
    分亦予駁回，顯不合法等語，為其論據。惟核其上訴狀所載
    內容，或係重述其在原審業經主張而為原判決摒棄不採之陳
    詞，或係就原審取捨證據、認定事實之職權行使事項，任加
    指摘違誤，或係就原審所為論斷或駁斥其主張之理由，泛言
    原判決理由不備或理由矛盾及判決不適用法規、法則或適用
    不當，而未具體表明原判決究竟有如何合於不適用法規或適
    用不當、或有行政訴訟法第243條第2項所列各款之情形，尚
    難認為已對原判決之如何違背法令有具體之指摘。依首揭規
    定及說明，應認其上訴為不合法，應予駁回。
三、據上論結，本件上訴為不合法。依行政訴訟法第249條第1項
    前段、第104條、民事訴訟法第95條、第78條、第85條第1項
    前段，裁定如主文。
中    華    民    國    97    年    11    月    28    日
                    最高行政法院第五庭
                        審判長法官  劉  鑫  楨
                              法官  林  茂  權
                              法官  黃  淑  玲
                              法官  吳  慧  娟
                              法官  曹  瑞  卿
以  上  正  本  證  明  與  原  本  無  異
中    華    民    國    97    年    11    月    28    日
                              書記官  張  雅  琴


司法院資訊處製作；財團法人民間司法改革基金會備份。
